臺灣臺中地方法院民事判決　九十年度訴字第二一五四號
　　原　　　告　臺灣臺中地方法院
　　法定代理人　丑○○
　　訴訟代理人　子○○
　　被　　　告　癸○○
　　　　　　　　己○○
　　　　　　　　壬○○
　　　　　　　　乙○○
　　　　　　　　丁○○
　　　　　　　　庚○○
　　　　　　　　甲○○
　　　　　　　　丙○○
　　　　　　　　辛○○
　　　　　　　　戊○○
右當事人間請求拆屋還地事件，本院判決如左：
    主      文
被告應將坐落台中市○區○○段六小段第九地號土地內如附圖所示Ｃ部分面積０．０
０四九公頃、Ｄ部分面積０．００四三公頃、Ｆ部分面積０．０００一０四公頃、Ｇ
部分面積０．０００二三一公頃之地上物拆除，併將如附圖所示Ｂ部分面積０．００
四六公頃、Ｃ部分面積０．００四九公頃、Ｄ部分面積０．００四三公頃、Ｅ部分面
積０．００五０公頃土地，交還原告。
訴訟費用由被告負擔。
本判決於原告以新台幣貳佰拾參萬元為被告供擔保後，得假執行；但被告戊○○如於
假執行程序實施前，以新台幣陸佰參拾玖萬貳仟元為原告預供擔保，得免為假執行。
    事實及理由
壹、程序方面：
一、原告起訴時之法定代理人原為林大洋，訴訟繫屬中法定代理人已變更為丑○○，
    原告法定代理人丑○○聲明承受訴訟，於法並無不合。
二、訴狀送達後，除經被告同意或不甚礙被告之防禦及訴訟之終結者外，原告不得將
    原訴變更或追加他訴，惟該訴訟標的對於數人必須合一確定者，追加其原非當事
    人之人為當事人，無庸得被告同意，應予准許，民事訴訟法第二百五十五條第一
    項第五款定有明文。本件原告起訴時僅列癸○○、己○○、壬○○、乙○○、丁○○、庚○○、甲○○、丙○○、辛○○、戊○○為被告，嗣追加辛○○為被告
    ，因原告係以被告繼承其被繼承人王子和之權利義務為請求，其訴訟標的對於被
    告必須合一確定，揆諸前揭說明，原告所為訴之追加，自屬合法。
三、被告癸○○、己○○、壬○○、乙○○、丁○○、庚○○、甲○○、丙○○、辛○○受合法通知，無正當理由，未於言詞辯論期日到場，核無民事訴訟法第三百
    八十六條各款所列情形，爰依原告之聲請，由其一造辯論而為判決。
貳、實體方面：
一、原告主張：坐落台中市○區○○段六小段第九地號土地為國有土地，由原告管理
    ，原告與陸軍裝甲兵學校  (下稱裝甲兵學校)於民國三十八年間就該土地簽訂有
    八年之無償使用借貸契約，被告之被繼承人王子和 (已於八十七年八月十五日死
    亡) 自三十八年五月至四十六年四月止，因職務關係由裝甲兵學校在如附圖所示
    Ｂ部分面積０．００四六公頃、Ｃ部分面積０．００四九公頃、Ｄ部分面積０．
    ００四三公頃、Ｅ部分面積０．００五０公頃土地  (下稱系爭土地)內，獲配用
    木製建材之房屋一棟作為宿舍，並訂有自借用時起八年後無條件返還之約定，嗣
    該房屋於五十九年十一月十六日上午遭火災波及燒毀，王子和逕自在系爭土地內
    如附圖所示Ｃ、Ｄ部分土地上建造房屋  (門牌號碼台中市○○路二四巷二九號)
    ，並搭建有如附圖所示Ｆ部分面積０．０００一０四公頃、Ｇ部分面積０．００
    ０二三一公頃之圍牆  (下稱系爭地上物)，詎王子和離職後已屬無權占有使用該
    土地之權源，被告分別為王子和之繼承人或代位繼承人，應繼受王子和之一切權
    利義務，為此爰依物上請求權之法律關係提起本訴等語。並聲明：求為判決除假
    執行供擔保金額外，如主文所示。
二、被告癸○○、己○○、壬○○、乙○○、丁○○、庚○○、甲○○、丙○○、辛○○未於言詞辯論期日到場，亦未提出書狀作何聲明或陳述。被告戊○○則以：
    系爭地上物係合法有權坐落於系爭土地上，並非無權占有等語資為抗辯。並聲明
    ：判決駁回原告之訴及假執行之聲請；如受不利判決，願供擔保請准宣告免為假
    執行。
三、原告及被告戊○○不爭執之事實：
(一)、坐落台中市○區○○段六小段第九地號土地為原告管理之國有土地，原告與裝
      甲兵學校於三十八年間就該土地  (含地上房屋)簽訂有八年之無償使用借貸契
      約，被告之被繼承人王子和因職務關係由裝甲兵學校在系爭土地內，獲配用木
      製建材之房屋一棟作為宿舍。
(二)、前開房屋於五十九年十一月十六日遭火災波及燒毀，王子和其後在土地上建有
      系爭地上物 (此部分業經被告戊○○訴訟代理人於本院九十一年四月二十二日
      勘驗現場時自認)，系爭土地尚未返還原告。
(三)、王子和於八十七年八月十五日死亡，被告分別為王子和之繼承人或代位繼承人
      。
      以上雙方不爭執之事實，並有土地登記謄本、漏列物件清單、裝甲兵學校三十
      八年七月十八日公函、三十八年七月十八日施字第五０號公函、三十八年七月
      二十六日施字第五六號公函、宿舍占用一覽表、五十九年十一月十七日中國時
      報剪報各一件  (以上均影本)、戶籍謄本五件可證，復經本院於九十一年四月
      二十二日、同年月二十九日到場勘驗及囑託台中市中山地政事務所測量屬實，
      有本院勘驗筆錄及複丈成果圖  (即附圖)在卷可按，上述事實，本院採為判決
      之基礎。
四、得心證之理由：
    本件原告及被告戊○○所爭執之處，厥為：王子和是否有權使用系爭土地？
(一)、依原告提出之裝甲兵學校三十八年七月十八日公函、三十八年七月十八日施字
      第五０號公函、三十八年七月二十六日施字第五六號公函所載，裝甲兵學校係
      於三十八年間向原告借用系爭土地  (含地上房屋)供作王子和之宿舍使用，借
      用期間八年，即自三十八年五月起至四十六年四月止，期滿王子和須無條件交
      還，是依上開證物所示，借用期滿日之四十六年四月以後，除被告能舉證證明
      王子和其後就系爭土地另有占有使用之權源外，自已成為無權占有；又系爭土
      地上原有之木造房屋於五十九年燒毀後，王子和於其上搭建系爭地上物，如無
      使用之權源，自亦係對原告所管有土地所有權之侵害。
(二)、被告戊○○雖提出原告七十七年五月三日中院維總字第九一四號函影本一件，
      欲用以證明王子和就系爭土地並非無權占有云云，該函文之真正為原告否認，
      惟縱依該函文內容，係記載「．．．查胡君  (胡造雄)所占有房屋 (指門牌號
      碼台中市○區○○路二四巷三十一號) ，其基地於日據時期即為法院公產，於
      本省光復後由本院接管，地上房屋初由建造人施民、陳煥等出租與法院使用，
      其後於租賃關係存續中由邱朝陽受讓房屋，依民法第四百二十五條規定，租賃
      契約依法繼續存在，至民國三十九年五月二十四日方由邱朝陽與本院換訂契約
      ，改以一次付給典價不另按月付租之方式繼續典租，胡君當時係陸軍裝甲兵學
      校上尉科員，初經該校於三十八年七月十八日致函本院商借房屋，嗣於同年月
      二十六日並再來函承諾，借用期間八年，自民國三十八年五月起至四十六年四
      月止，以上經過均有案卷可稽，本院早在邱朝陽自其前手施民、陳煥受讓房屋
      之前，即已因租賃合法占有該房屋，陸軍裝甲兵學校向本院借用，由其職員居
      住，胡君個人與本院並無任何契約關係，其於陸軍裝甲兵學校借用期限屆滿後
      繼續使用房屋，自亦無任何正當權源」等語，是該函文僅在於闡明與王子和所
      占有系爭土地相鄰之土地上原有之木造房屋原告取得所有權之經過，此與王子
      和是否有權占有系爭土地之待證事實並無關連性；況且，王子和原配住之木造
      房屋既早已於五十九年十一月十六日遭火災波及燒毀，系爭地上物乃王子和嗣
      後所建，系爭地上物應為王子和所有，自亦與遭燒毀之原木造房屋為何人所有
      ，原所有權人是否有權使用土地毫不相干，該函文自不得作為有利於被告之判
      斷。此外，被告戊○○就王子和就系爭土地有占有使用權源之有利於已之事實
      ，復未能另行舉證以實其說，所辯自無足採。
(三)、所有人對於無權占有或侵奪其所有物者，得請求返還之，對於妨害其所有權者
      ，得請求除去之，民法第七百六十七條前段及中段分別定有明文。系爭土地既
      為原告管有之國有土地，自四十六年四月後遭被告之被繼承人王子和無權占用
      ，王子和其後復於於其上搭建系爭地上物，已對原告所管有土地所有權造成侵
      害。而被告既均係王子和之繼承人或代位繼承人，自應繼承王子和財產上之一
      切權利義務，是系爭地上物已成為被告公同共有。從而原告本於所有權人之地
      位，請求被告將其等公同共有之系爭地上物拆除，並返還系爭土地，洵屬正當
      ，應予准許。
四、假執行之宣告：
    原告及被告戊○○均陳明願供擔保聲請宣告假執行及免為假執行，經均核無不合
    ，爰分別酌定相當之擔保金額准許之。
五、本件事實已臻明確，兩造其餘攻擊防禦及證據調查，均與本案之判斷不生影響，
    自勿庸一一審酌論列，併此敘明。
參、據上論結，本件原告之訴為有理由，依民事訴訟法第三百八十五條第一項前段、
    第八十五條第一項前段、第七十八條、第三百九十條第二項、第三百九十二條。
中　　　華　　　民　　　國　　九十一　　年　　　十　　　月　　十七      日
                                        臺灣臺中地方法院民事第一庭
~B法　　　官　劉長宜
右為正本係照原本作成。
如不服本判決，應於判決送達後二十日內，向本院提出上訴狀。
中　　　華　　　民　　　國　　九十一　　年　　　十　　　月　　二十二　　 日
~B法院書記官
